【裁判字號】    89,上易,2053
【裁判日期】    891011
【裁判案由】    竊佔
【裁判全文】
臺灣高等法院臺南分院刑事判決              八十九年度上易字第二五三號 Ｃ
      上  訴  人
      即自訴人    丙  ○  ○
      被      告  甲  ○  ○
右上訴人因被告等竊佔案件，不服臺灣臺南地方法院中華民國八十九年十月十一日第
一審判決（八十九年度自字第三四八號），提起上訴，本院判決如左：
      主      文
上訴駁回。
      理      由
一、自訴意旨略以：甲○○、乙○○於八十六年五月間未經自訴人同意，擅將其父母
    及祖父母墳墓修築在自訴人所有臺南縣六甲鄉○○段一０九及一０九之一號二筆
    土地上，經自訴人於八十九年六月間聲請地政機關鑑界結果，甲○○、乙○○所
    竊佔土地面積約十一．五坪，經自訴人抗議仍置之不理，因認甲○○、乙○○共
    同涉有竊佔罪嫌云云。
二、按犯罪事實應依證據認定之，無證據不得推定其犯罪事實；又不能證明被告犯罪
    者，應諭知無罪之判決；刑事訴訟法第一百五十四條、第三百零一條第一項分別
    定有明文。又認定不利於被告之事實，須依積極證據，苟積極證據不足為不利於
    被告事實之認定時，即應為有利於被告之認定，更不必有何有利之證據（最高法
    院三十年上字第八一六號判例參照）。又告（自）訴人之告（自）訴，本以使被
    告受刑事訴追為目的，故其陳述是否與事實相符，自應調查其他證據，以資審認
    ，苟其所為攻擊之詞，尚有瑕疵，則在此瑕疵未予究明以前，即不能遽採為斷罪
    之基礎，最高法院五十二年臺上字第一三００號、六十一年臺上字第三０九九號
    判例參照）。次按竊佔須出於為自己不法利益之意圖，刑法第三百二十條第二項
    定有明文，如行為人取得土地使用業已支付對價，縱給付對價之對象非土地所有
    權人，因行為人並無為自己不法利益之意圖，自難論以竊佔罪責。
三、本件自訴人認被告甲○○、乙○○涉有竊佔罪嫌，無非被告二人在伊所有之土地
    上竊佔約十一．五坪面積，修築其祖父母及父母墳墓，經自訴人抗議猶置之不理
    ，顯有竊佔故意，並提出墳墓佔用位置現場照片四幀、地籍圖一份及土地登記謄
    本二份，為其所憑論據。
四、訊之被告甲○○、乙○○均否認有竊佔犯行，均辯稱：伊二人遷葬祖墳風水於系
    爭位置，係以新臺幣（下同）五萬五千元向蔡登興購得，伊等無竊佔故意；且伊
    二人知悉土地係自訴人所有後，亦曾向自訴人價購事宜，因自訴人價錢要求太高
    ，未談攏而作罷等語。
五、經查：
  (一)被告二人之祖父母及父母墳墓建造於自訴人所有土地上，佔有土地面積為三八平
    方公尺，有自訴人提出土地登記簿謄本二份及現場照片四幀附卷可稽，並經原審
    法院履勘現場查核屬實，並有勘驗筆錄及複丈成果圖在卷可參，此部分事實，自
    堪信為真實。
  (二)本案被告等佔有自訴人部分土地修造祖墳二座，係由被告二人辦理遷移事宜，為
    被告二人到場自白明確，亦可採認。被告辯稱設置墳墓時有關佔用自訴人土地部
    分，以五萬五千元之價格向蔡登興買受一節，業經蔡登興於原審法院到庭結證屬
    實，並有權利讓渡書一份卷附可按。又蔡登興更證稱：伊向自訴人買受系爭墳墓
    用地時，價格即高於一般地價，且係供墳墓使用，以買斷方式，有永久使用權，
    並提出自訴人於七十四年四月二日將本件墳墓佔用位置面積相合賣渡覺書一份為
    憑（詳原審卷第七三頁）。又依該覺書可明白認定，自訴人係將其所有臺南縣六
    甲鄉○○段一０九及一０九之一號二筆土地（重測前為臺南縣六甲鄉○○段九九
    地號）內十一．五坪部分出賣與蔡登興，是證人蔡登興所證，自可採信。
  (三)被告二人使用自訴人所有土地部分，係以五萬五千元價格向蔡登興購買，而蔡登
    興使用上開土地係於七十四年間因供墓地使用，而向自訴人以四萬六千元對價取
    得。雖自訴人否認上開土地賣渡與蔡登興係賣斷，縱或屬實，亦不論蔡登興與自
    訴人間賣渡覺書之法律性質係買賣或設定地上權或土地租賃，惟因該覺書之字義
    已表明出賣，且無期間或期限等約定，蔡登興事後將墳墓遷走，亦難認其無權將
    原來向自訴人購得土地使用權限讓渡他人。自訴人既取對價將其部分土地出賣與
    蔡登興，被告二人再從蔡登興購得本件墳墓用地，自難認被告二人有何為自己不
    法利益之犯意，而論以竊佔罪責。
六、綜上所述，被告甲○○、乙○○所辯，核與事證相符，堪予採信，自不得單憑自
    訴人片面且有瑕疵之指訴，遽認被告等有竊佔之犯行；此外，復查無其他積極證
    據足認被告等二人有何右揭竊佔犯行，被告等被訴竊佔罪嫌，應屬不能證明。原
    審因予諭知無罪，本院經核於法並無不合。自訴人上訴意旨，仍執前詞，指摘原
    判決不當，為無理由，應予駁回。
據上論斷，應依刑事訴訟法第三百六十八條，判決如主文。
中    華    民    國      九十      年      一      月      九          日
                                  臺灣高等法院臺南分院刑事第五庭
                                      審判長法官  茆    臺    雲
                                            法官  曾    平    杉
                                            法官  李    文    福
右正本證明與原本無異。
不得上訴。
                                      法院書記官  李    良    倩
中    華    民    國      九十      年      一      月     十一         日


司法院資訊處製作；財團法人民間司法改革基金會備份。
